臺灣臺中地方法院簡易民事判決
110年度中簡字第1975號
原      告  邱仙麗  
被      告  黃飛虎  
上列當事人間請求遷讓房屋等事件，本院於民國110年11月11日
言詞辯論終結，判決如下：
    主      文
被告應將門牌號碼臺中市○區○○路0段000○0號房屋遷讓返還原告
。
被告應給付原告新臺幣266,000元。
被告應自民國110年8月21日起至被告遷讓返還第1項房屋之日止
，按月給付原告新臺幣42,000元。
原告其餘之訴駁回。
訴訟費用由被告負擔百分之90，餘由原告負擔。
本判決原告勝訴部分得假執行。
    事實及理由
壹、程序方面
    按訴狀送達後，原告不得將原訴變更或追加他訴，但擴張或
    減縮應受判決事項之聲明者，不在此限；不變更訴訟標的，
    而補充或更正事實上或法律上之陳述者，非為訴之變更或追
    加，民事訴訟法第255條第1項第3款、第256條分別定有明文
    。本件原告原起訴聲明：被告應將坐落臺中市○○路0段000○0
    號房屋（下稱系爭房屋）遷讓返還原告，並給付原告新臺幣
    (下同)210,000元，及自民國109年12月20日起至遷讓返還房
    屋之日止，按月給付原告42,000元。嗣於本院110年11月11
    日言詞辯論期日當庭變更聲明為：㈠被告應將系爭房屋遷讓
    返還原告。㈡被告應給付原告308,000元。㈢被告應自110年8
    月21日起至被告遷讓返還系爭房屋之日止，按月給付原告42
    ,000元。核其性質應係更正事實上之陳述、減縮應受判決事
    項之聲明，與前開規定相符，自應准許。
貳、實體方面
一、原告主張：被告於108年8月20日向原告承租系爭房屋，兩造
    約定租賃期間自108年8月20日起至110年8月20日止，每月租
    金42,000元，應於每月20日前繳付租金，押租金70,000元(
    下稱系爭租賃契約)。詎被告自109年12月20日起即未繳租金
    ，原告已多次催告被告應如數繳納所積欠之租金並要求其搬
    離，被告均置之不理，迄今仍為租賃物之使用，並積欠共9
    個月之租金378,000元，扣除前繳之押租金70,000元，尚積
    欠308,000元之租金；系爭租賃契約已於110年8月20日因期
    限屆滿而消滅，被告自斯時起，即無合法使用系爭房屋之合
    法權源，並受有相當於每月租金42,000元之不當得利，則原
    告尚得依民法不當得利之規定，請求被告給付自110年8月21
    日起至遷讓返還系爭房屋之日止，每月42,000元之不當得利
    ，爰依民法第455條、系爭租賃契約之法律關係、第179條之
    規定提起本件訴訟等語，並聲明：㈠被告應將系爭房屋遷讓
    返還原告。㈡被告應給付原告308,000元。㈢被告應自110年8
    月21日起至被告遷讓返還系爭房屋之日止，按月給付原告42
    ,000元。
二、被告則以：被告前向原告承租系爭房屋，當時每月租金為35
    ,000元，本件押租金才會是70,000元，且原告原先答應不調
    漲租金，但並未履行承諾；被告後來簽訂系爭租賃契約有不
    得已之苦衷，目前亦因疫情沒有收入繳納租金等語，資為抗
    辯，並聲明：原告之訴駁回。
三、得心證之理由
  ㈠原告主張之上開事實，業據提出與其所述相符之房屋租賃契
    約書、中華郵政掛號郵件收件回執、郵局存證信函、建物登
    記第一類謄本為證（見本院卷第21-25頁、第29-31頁、第93
    頁），並有Google地圖附卷可參（見本院卷第83頁），且為
    被告所不爭執，自堪信為真實。
  ㈡按租賃定有期限者，其租賃關係，於期限屆滿時消滅；承租
    人於租賃關係終止後，應返還租賃物，民法第450條第1 項
    、第455條前段分別定有明文。查系爭租賃契約至110年8月2
    0日因期限屆滿而消滅，而被告仍繼續占用系爭房屋等情，
    為兩造所不爭執，並有房屋租賃契約書附卷可參（見本院卷
    第21-25頁），則原告依民法第455條之規定，請求被告遷讓
    返還系爭房屋，洵屬有據。
  ㈢按承租人應依約定日期，支付租金，民法第439條定有明文。
    又按押租金之主要目的在於擔保承租人履行租賃債務，故租
    賃關係消滅後，承租人如有欠租或其他債務不履行時，其所
    交付之押租金，發生當然抵充之效力。而於抵充後，猶有餘
    額，始生返還押租金之問題。查兩造就系爭房屋之租賃關係
    已於110年8月20日屆滿，則原告自得請求被告給付自109年1
    2月20日起至110年8月20日止（共8個月），每月按42,000元
    計算之租金。然因被告前已給付原告押租金70,000元，原告
    並未返還等情，為兩造所不爭執，經原告主動扣抵被告前繳
    納之上開押租金後，被告既仍積欠租金266,000元（計算式
    ：42,000×8－70,000＝266,000），則原告依系爭租賃契約之
    法律關係請求被告給付租金266,000元，自屬有據，逾此範
    圍之請求，應屬無據。
  ㈣又按無法律上之原因而受利益，致他人受損害者，應返還其
    利益；雖有法律上之原因，而其後已不存在者，亦同，民法
    第179條定有明文。另按無權占有他人房屋，可能獲得相當
    於租金之利益，為社會通常之觀念。查系爭房屋為原告所有
    ，有建物登記第一類謄本附卷可參（見本院卷第93頁），則
    被告租期屆滿以後，仍繼續無權占有系爭房屋，自獲有相當
    於租金之不當得利，並使原告受有無法使用收益系爭房屋之
    損害，參以原告原將系爭房屋以每月42,000元出租予被告，
    已如前述，則原告依不當得利之法律關係，請求被告給付自
    110年8月21日起至遷讓返還系爭房屋之日止，按月給付原告
    42,000元，亦屬可取。
  ㈤至被告雖以前詞置辯，然系爭租賃契約既為被告親自簽名，
    顯已就租金之數額等租賃契約必要之點與原告達成合意，被
    告自應受其約定之拘束，而不容事後再行爭執，自無從據以
    主張拒絕給付租金及遷讓返還系爭房屋；縱被告確因疫情無
    法清償租金乙情屬實，亦僅係其個人履行及清償能力之問題
    ，與原告本件租金請求權無涉，是被告上開所辯，實無可採
    。
四、綜上所述，原告依民法第455條、系爭租賃契約之法律關係
    、第179條之規定，請求如主文第1項至第3項所示，為有理
    由，應予准許；逾此範圍之請求，為無理由，應予駁回。
五、本件原告勝訴部分，係就民事訴訟法第427條第1項訴訟適用
    簡易程序所為被告敗訴之判決，依同法第389條第1項第3款
    之規定，應就原告勝訴部分依職權宣告假執行。
六、本件事證已臻明確，兩造其餘攻擊防禦方法及所提證據，經
    本院審酌後，認與判決結果不生影響，爰不逐一論述，附此
    敘明。
七、訴訟費用負擔之依據：民事訴訟法第79條。
中　　華　　民　　國　　110 　年　　11　　月　　30　　日
                  臺灣臺中地方法院臺中簡易庭
                                  法　官　傅可晴
以上為正本係照原本作成。
如不服本判決，應於送達後廿日內，向本院提出上訴狀並表明上
訴理由，如於本判決宣示後送達前提起上訴者，應於判決送達後
廿日內補提上訴理由書（須附繕本）。如委任律師提起上訴者，
應一併繳納上訴審裁判費。
中　　華　　民　　國　　110 　年　　12　　月　　1 　　日
                                  書記官  錢  燕